臺灣板橋地方法院交通案件裁定　　　　　　　　 九十一年度交聲字第一一二二號
　　原處分機關　交通部公路總局臺北區監理所板橋監理站
　　異　議　人
　　即受處分人　甲○○
右異議人因道路交通管理處罰條例案件，不服交通部公路局臺北區監理所板橋監理站
民國九十一年七月五日所為處分（案號：板監三字第裁四一－ＡＢＸ六七八一八六號
），聲明異議，本院裁定如左：
    主  文
原處分撤銷。
甲○○不罰。
    理  由
一、異議意旨略以伊當日騎車搭載一位八十餘歲婦人欲前往中和，行經木柵路、富山
    路口前，突由路旁樹蔭下走出一名警察，於其機車後喝令停車，並稱伊於光輝路
    口闖紅燈，惟伊並未闖紅燈，因伊本身及搭載者均年歲已高，亦無要事，行車緩
    慢，極注意自身安全，警察並無採證照片、亦無其他事實佐證伊違規，應為員警
    看錯等云云。
二、按汽車駕駛人，行經有燈光號誌管制之交岔路口闖紅燈者，處新臺幣一千八百元
    以上五千四百元以下罰鍰，為道路交通管理處罰條例第五十三條第一項所明定。
    次按汽車駕駛人違反第五十三條規定者，除依原條款處罰鍰外，並予記違規點數
    三點，同條例第六十三條第一項第三款亦定明文。
三、異議人於民國九十一年六月六日上午十時二分許，騎乘車號：ＨＺ二－三五○號
    重型機車，行經臺北市○○路、光輝路口處，因闖紅燈之違規事實，經臺北市政
    府警察局文山第一分局舉發，有臺北市政府警察局北市警交大字第ＡＢＸ六七八
    一八六號舉發違反道路交通管理事件通知單可稽，原處分機關，因據上揭論罰，
    固非無見。惟查：
    (一)、按法院受理有關交通事件，準用刑事訴訟法之規定，道路交通管理處罰條例
        第八十九條定有明文；而犯罪事實應依證據認定之，無證據不得推定其犯罪
        事實，刑事訴訟法第一百五十四條亦定明文。本案除前揭舉發違反道路交通
        管理事件通知單外，並無其他足資為異議人有原處分所舉稱之證據，此為行
        為違反法規範與否首要通過之證據檢驗程序。
    (二)、訊之異議人陳稱：「（異議理由？）沒有闖紅燈。太陽很大，他【按：指員
        警】站在理髮店門口，他並不是在路口攔到我，我是直行車何來轉彎，我前
        方有小孩子過馬路，證人攔下我說停車，我當時已到富山路口，我說闖紅燈
        有無照像？他說我說闖紅燈就是闖紅燈。他在樹蔭底下，已經過了光輝路口
        ，快到富山路口，他由樹蔭下出來。他說我闖紅燈，我不可能闖紅燈。我已
        七十幾歲，乙○○亦八十多歲，怎敢騎快。我認為他百分之百看錯。樹蔭後
        面是理髮店。他在樹蔭下沒有看清楚，等我過來後變成紅燈，兩個路口起碼
        有五十公尺，我沒有實際丈量，樹蔭是很大、茂盛的椰子樹。」等；訊之證
        人丙○○即本件舉發員警證稱：「（舉發經過？）木柵路與光輝路是丁字形
        ，異議人闖紅燈，光輝路無法直行，當時是綠燈，我在光輝路與攔檢點約五
        十公尺遠，可以看到交通號誌，異議人由東往西，非左轉。我在富山路口，
        光輝路口與富山路口有七、八十公尺左右，我不敢確定。舉發時，我說闖紅
        燈，他說沒有闖紅燈。我確定他闖紅燈。光輝路與我攔檢距離不超過二○○
        公尺，視野很好不會看錯。我是由樹蔭下出來，我攔他時他好像沒有看到，
        他騎得很快，我慢慢指揮他下來，離富山路口約二十公尺。富山路是支線道
        ，木柵路是幹道。」等；訊之證人乙○○：「（經過情形？）我坐在他車子
        後面，當天他太太做好東西要我過去吃，兩人年紀大，他不敢騎很快，幾個
        小孩跑出來，我們讓他們先過，後來由樹底下跑出警察來。停下來沒多久前
        面就是紅綠燈，十幾公尺，我們尚未過紅燈，我說警察出來了。」等情（以
        上均見本院九十一年七月三十一日訊問筆錄）觀之，舉發員警原係立於路旁
        樹蔭，見異議人騎乘機車經過，遂由道路邊之樹蔭下走出攔停，是僅憑舉發
        員警目視該五十餘公尺支線道車輛行駛情形逕認異議人亦有違規，該證據之
        真實性仍有疑義，此等疑義利益，應歸由異議人享有之。
    (三)、參以該路段本案舉發時間之交通時相：木柵路與光輝路口號誌，採二時相管
        制，第一時相開放木柵路東西方向綠燈（光輝路方向為紅燈），第二時相開
        放光輝路方向綠燈（木柵路方向為紅燈），時間分配木柵路為八十秒，光輝
        路為四十秒，並均包含黃燈時間三秒，全紅清道時間二秒等，此有臺北市交
        通管制工程處九十一年七月三十日交工控字第○九一三二二七五五○○號函
        暨檢附之該路段交通號誌時制表在卷可查，是就證人洪火炎（即原舉發警員
        ）所拍攝之該攔檢點以及附近道路狀況照片綜合觀察之，舉發警員原佇立於
        路邊有濃密樹木遮蔭下，且另有一排之路邊停車，併隨微彎道路現狀視之，
        ，員警自該路邊走出，併同如前所述號誌秒差因素，其所見該丁字型路口號
        誌，而由樹蔭走下，各該號誌時相，自係循時間之經過而變化，異議人行車
        之際，是否仍係綠燈通行，正轉換為黃燈時通過路口？隨後轉換紅燈時相，
        顯有疑義，此就異議人行經攔檢點距離光輝路口六十餘公尺，達富山路口時
        已值紅燈時相等情，應無疑問；遑論異議人年值七十餘，附載者年亦八十之
        年。因之，尚難僅憑上開舉發情詞，逕認異議人有原處分所指違規情事。
四、據上，原處分機關未見勾稽詳查，僅據唯一之舉發通知單所載遽以裁罰，仍或有
    誤，本件異議為有理由，原處分自應撤銷，又如上所述，已無足資認定異議人有
    前揭違規之確切證據，不能證明其有違規情事，自應由本院另為異議人不罰之諭
    知。
據上論斷，應依道路交通案件處理辦法第二十條，裁定如主文。
中        華        民        國  九  十  一  年    八    月    九    日
                                    臺灣板橋地方法院交通法庭
                                          法  官  黎錦福
右正本證明與原本無異。
如不服本裁定，應於裁定送達後五日內向本院提出抗告狀。
                                          書記官  戴尚榮
中        華        民        國  九  十  一  年    八    月  十   五  日
